臺灣高雄地方法院民事判決　　　　　　　99年度訴字第1282號
原　　　告　瑞達股份有限公司
　　　　　　　　　　　　號
法定代理人　馬素秋
訴訟代理人　劉銓容
　　　　　　　　　　　　27號.
被　　　告　泰利運輸股份有限公司
法定代理人　蘇福助
被　　　告　陳永和
　　　　　　　　　　　　弄31.
前列二人共同
訴訟代理人　毛志源
上列當事人間請求損害賠償事件，本院民國100 年4 月14日言詞
辯論終結，判決如下：
    主      文
被告應給付原告新台幣伍拾玖萬貳仟貳佰捌拾貳元。
原告其餘之訴駁回。
訴訟費用由被告負擔十分之八，餘由原告負擔。
    事實及理由
一、原告主張：被告泰利運輸股份有限公司（下稱泰利公司）之
    司機即被告陳永和，於民國99年2 月8 日下午2 時30分許，
    駕駛泰利公司所有車號XT-500營業用半聯結車（下稱泰利公
    司車），沿高雄市○鎮區○○路由西向東外側車道行駛通過
    該路與草衙二路交岔口後，欲自漁港路外側快車道變換至內
    側快車道行駛時，陳永和因車速過快，且未禮讓內側快車道
    由訴外人楊振明駕駛之原告所有車號152- HL 營業用半聯結
    車（下稱系爭車輛）先行即逕行切入內側快車道行駛，而於
    變換進入內側快車道時，因其前方尚有由訴外人黃貞琦所駕
    駛之車號0839-WD 號自小客車（下稱黃貞琦車）行駛，陳永
    和即緊急剎車，致楊振明反應不及而撞及泰利公司車，因而
    造成原告系爭車輛毀損（下稱系爭事故）。原告因系爭事故
    ，共受有支出系爭車輛修復費用新臺幣（下同）600,000 元
    （含營業稅）、營利損失90,000元、支出拖吊車費用15,000
    元之損害，爰依侵權行為法律關係提起本訴等語。並聲明：
    被告應給付原告705,000 元。
二、被告則以：系爭事故發生當時現場交通壅塞，被告陳永和駕
    駛之泰利公司車原慢速行駛在黃貞琦車後方，嗣因黃貞琦車
    煞車，陳永和亦隨之煞車，惟楊振明駕駛之原告系爭車輛未
    注意車前狀況，保持隨時可以煞停之距離，而過失撞擊泰利
    公司車，泰利公司車因受撞擊往前推撞黃貞琦車，陳永和並
    無過失，且縱認陳永和有過失，楊振明亦與有過失，楊振明
    既為原告之司機，原告亦應負過失責任，而有過失相抵之適
    用。又原告所請求之修復費用部份，維修原告系爭車輛之永
    德福汽車股份有限公司台灣分公司（下稱永德福公司）出具
    之統一發票記載之工資費用為455,098 元（未含營業稅）、
    零件為新品費用只有116,331 元（未含營業稅），工資費用
    高出零件費用甚多，與正常情形之修車費用，零件費用佔大
    部分，工資費用占小部份之情形不符，不成比例原則，應係
    永德福公司為配合原告求償，避免零件費用於求償時須扣除
    折舊費所不實開立，且另車輛修復中之更換零件費用部份，
    應扣除折舊費用；又原告所請求之90,000元營利損失之證據
    ，其發票難以證明與原告車輛有關聯；另原告請求拖吊費用
    15,000元部份，未提出拖吊費用收據證明屬實，且原告之系
    爭車輛本計劃將其尾車拖回台中卸貨，縱無本事故之發生，
    其尾車拖吊及卸貨費用仍將不免支出，原告請求被告賠償拖
    吊費用，洵屬無據等語，資為抗辯，並聲明：原告之訴駁回
    。
三、兩造不爭執事項及爭點：
（一）不爭執事項：
  １、99年2 月8 日下午2 時30分許，被告之司機即被告陳永和
      駕駛泰利公司上開車輛，於高雄市○鎮區○○路由西向東
      外側車道行駛通過該路與草衙二路交岔口後，欲自漁港路
      外側快車道變換至內側快車道行駛時，與原告司機楊振明
      駕駛之原告所有系爭車輛及黃貞琦上開車輛發生系爭事故
      。
  ２、被告陳永和於系爭事故發生時係被告泰利公司之司機。
  ３、訴外人楊振明於系爭事故發生時係原告之司機。
（二）本件爭點：
  １、被告陳永和及訴外人楊振明就系爭事故之發生是否均有過
      失？如均有過失，過失比例為何？
  ２、如被告應負賠償責任，原告得請求之金額若干？
四、被告陳永和及訴外人楊振明就系爭事故之發生是否均有過失
    ？如均有過失，過失比例為何？
    按「汽車在同向二車道以上之道路，除應依標誌或標線之指
    示行駛外，並應遵守下列規定：六、變換車道時，應讓直行
    車先行，並注意安全距離。」，道路交通安全規則第98條第
    1 項第6 款定有明文。經查，被告陳永和於警訊中自承「
    ... 至肇事地點，我車頭向左變換內側快車道，而我左前方
    車0839-WD 速度很慢，我煞車，至我車左後車尾被... 」等
    語，楊振明於警訊中亦陳稱「... 致肇事地點，XT-500突然
    向左變換內線快車道，並煞車，我煞車不及，我車左前車頭
    ... 」、「（駕車行車車速多少？發現危害狀況時距離對方
    多遠？採取何種反應？）20公里、很近、我煞車。」等語，
    有其二人之高雄市政府警察局交通大隊交通事故談話紀錄表
    在卷可稽（卷第52頁以下），其二人之上開陳述係於車禍發
    生後最接近事實之陳述，自堪採信，又依道路交通事故現場
    圖、調查報告表、談話紀錄表、現場照片等所示（卷第49頁
    以下），系爭事故發生後，陳永和駕駛之泰利公司車輛，車
    頭朝東略朝東北，亦顯示其應係自外側車道變換至內側快車
    道行駛時，與原告司機楊振明駕駛之原告所有系爭車輛發生
    系爭事故，則依上開證據所示，系爭事故顯係因陳永和行車
    至肇事地點，未禮讓直行由楊振明駕駛之原告車輛先行，即
    突然向左變換至內線快車道行駛，並於變換至內側快車道時
    ，發現其左前方之黃貞琦0839-WD 車輛速度很慢，與其所預
    估之車速及應有之變換後兩車距離不足，乃緊急煞車所造成
    ，被告陳永和自應負完全之過失責任。又系爭事故既然是因
    陳永和未禮讓直行之原告車輛先行，突然變換至內側快車道
    行駛，並於變換至內側快車道時又緊急煞車所造成，則楊振
    明自無從注意及防範，故被告被告抗辯楊振明亦有未注意車
    前狀況，保持隨時可以煞停距離之過失云云，即不足採。另
    本件事故經送高雄市政府交通局車輛行車事故鑑定委員會鑑
    定及覆議，亦均認本件車禍係因陳永和變換車道未禮讓直行
    車先行，為肇事原因，楊振明無肇事原因，有上開委員會鑑
    定意見書（卷一第186 頁）、覆議意見書（卷二第18頁）在
    卷可參。
五、如被告應負賠償責任，原告得請求之金額若干？
（一）按「因故意或過失，不法侵害他人之權利者，負損害賠償
      責任。」；「汽車、機車或其他非依軌道行駛之動力車輛
      ，在使用中加損害於他人者，駕駛人應賠償因此所生之損
      害。但於防止損害之發生，已盡相當之注意者，不在此限
      。」；「受僱人因執行職務，不法侵害他人之權利者，由
      僱用人與行為人連帶負損害賠償責任。」，民法第184 條
      第1 項前段、第191 條之2 、第188 條第1 項前段分別定
      有明文。被告陳永和於系爭事故發生時係被告泰利公司僱
      用之司機，於前揭時地駕駛泰利公司之上開車輛過失肇事
      ，致原告之系爭車輛受損之事實屬實，業見上述，被告泰
      利公司自應就被告陳永和之上開侵權行為負僱用人之連帶
      賠償責任，原告自得依上開侵權行為規定請求被告賠償其
      因此所受之損害。
（二）原告所得請求之各項賠償金額：
  １、車輛修復費用部份：
    (1)被告雖抗辯永德福公司出具之統一發票（卷一第30、191
      頁），記載之工資費用為455,098 元、零件為新品費用只
      有116,331 元，與正常之修車費用情形不符，應係永德福
      公司為配合原告求償，避免零件費用於求償時須扣除折舊
      費所不實開立云云，惟永德福公司就上開情形已說明「本
      件統一發票之記載並無錯誤，蓋本件車輛之維修費用原先
      本公司曾以原廠新品零件加計維修工資工資約150 餘萬元
      （零件費用1,390,290 元、工資費用98,782元，加計營業
      稅74,545元，合計1,56 3,526元）之估價提出，然因車主
      認為該車之車齡已高達6 年，全部以原廠之新品零件更換
      之維修方式費用太高，故改請本公司以包修之方式，即將
      原本應更換之零件，在不影響車輛行車安全下，改以原有
      零件或中古零件維修處理（包括本公司自行維修及委外維
      修），茲因維修方式不同，故而導致本件車輛維修工資會
      超過零件費用甚多」等語，有永德福公司陳報狀在卷可稽
      （卷二第16頁），而被告就上開抗辯，係以其保險公司之
      前訪價不同云云抗辯，惟修車公司本即會因不同之客戶而
      有不同之價格優惠，而被告就上開抗辯，並未舉證證明永
      德福公司之上開統一發票有何不實開立之情形，其此部份
      之抗辯，即不足採。
    (2)按「不法毀損他人之物者，被害人得請求賠償其物因毀損
      所減少之價額。」；「負損害賠償責任，除法律另有規定
      或契約另有訂定外，應回復他方損害發生前之原狀。」、
      「前項情形，債權人得請求支付回復原狀所必要之費用，
      以代回復原狀。」，民法第196 條、第213 條第1 、3 項
      定有明定。又請求賠償毀損所減少之價額，得以修復費用
      為估定標準，但以必要者為限，例如修理材料以新品換舊
      品，應予折舊（最高法院77年5 月17日第9 次民庭會議決
      議參照）。查本件原告將系爭車輛送修後，共支出工資費
      用455,098 元（含營業稅後為477,852 元）、零件費用11
      6,331 元（含營業稅後為122,148 元），合計共600,000
      元（含營業稅）。而系爭車輛係93年9 月出廠，有行車執
      照在卷可稽（卷一第159 頁），於本件事故發生之99年2
      月8 日當時，已5 年又6 個月。而就原告所支出之零件費
      用122148元（稅後金額）部份，全部均為新品，有永德福
      公司陳報狀（卷一第181 頁）在卷可稽，依上開說明，既
      係以新品換舊品，自應予以折舊。依行政院所頒固定資產
      耐用年數表及固定資產折舊率之規定，運輸業用貨車之耐
      用年數為4 年，依平均法每年折舊千分之250 ，並參酌營
      利事業所得稅查核準則第95條第6 項規定「固定資產提列
      折舊採用平均法或定率遞減法者，以1 年為計算單位，其
      使用未滿1 年者，按實際使用之月數相當於全年之比例計
      算之，不滿1 月者，以1 月計」之規定。系爭車輛於本件
      車禍事故發生時，出廠已5 年又6 個月，已逾4 年耐用年
      限，依上開說明，其修理時更換零件之部分，即僅得請求
      殘價24,430元【其計算方式為：殘價＝取得成本÷（耐用
      年數＋1 ），即122148÷（4 ＋1 ）＝24430 元（小數點
      以下四捨五入）】。故原告所得請求被告賠償之車輛修理
      費用，應為工資477,852 元，加計上開殘價24,430元，合
      計共為502,282 元。
  ２、營利損失90,000元部份：
      原告主張因系爭車輛修復期間，不能營業而受有營利損失
      90,000元，業據其提出系爭車輛自97年1 月起至99年1 月
      止之營運統計表、運費明細表、運費統一發票、每月費用
      攤支表等為證（卷一第84-158、187 頁），應堪採信，而
      依上開資料所示系爭車輛近2 年之營運利益約為33% ，每
      月之運運費約為276,190 元，依此計算，系爭車輛於99年
      2 月8 日至修復出廠之同年3 月12日止之34日間，所損失
      之營業利益應為103,295 元（計算式：276190×33％÷30
      ×34＝103295元，元以下四捨五入），原告只請求90,000
      元，應予准許。
  ３、拖吊車費用15,000元部份：
      按「當事人主張有利於己之事實者，就其事實有舉證之責
      任。」，民事訴訟法第277 條前段定有明文。又「民事訴
      訟如係由原告主張權利者，應先由原告負舉證之責，若原
      告先不能舉證，以證實自己主張之事實為真實，則被告就
      其抗辯事實即令不能舉證，或其所舉證據尚有疵累，亦應
      駁回原告之請求。」、「請求履行債務之訴，除被告自認
      原告所主張債權發生原因之事實外，應先由原告就其主張
      此項事實，負舉證之責任，必須證明其為真實後，被告於
      其抗辯事實，始應負證明之責任，此為舉證責任分擔之原
      則。」，有最高法院17年台上字第917 號及43年台上字第
      37 7號判例之要旨可參。原告主張其因系爭事故而支出拖
      吊車費用15,000元，為被告所否認，原告自應舉證以實其
      說，惟原告就此雖提出統一發票2 張為證（卷一第83頁）
      ，惟上開統一發票所載者係運費19,914元、62,852元，顯
      非拖吊車費用，依上開法條及最高法院判例要旨之說明，
      其此部份之請求，即不足採。
六、綜上所述，原告依侵權行為之法律關係，所得請求被告給付
    之金額共為592,282 元，其此部份之請求，為有理由，應予
    准許；至於原告逾此部分之請求，為無理由，應予駁回。
七、訴訟費用負擔之依據：民事訴訟法第79條。
中　　華　　民　　國　 100　　年　　4 　　月　　29　　日
                  民事第四庭    法　官　郭文通
以上正本係照原本作成。
如對本判決上訴，須於判決送達後20日內向本院提出上訴狀。如
委任律師提起上訴者，應一併繳納上訴審裁判費。
中　　華　　民　　國　 100　　年　　4 　　月　　29　　日
                                書記官　黃琬婷
